【裁判字號】    95,訴,1071
【裁判日期】    951025
【裁判案由】    偽造文書
【裁判全文】
臺灣臺南地方法院刑事判決              95年度訴字第1071號
聲  請  人  臺灣臺南地方法院檢察署檢察官
被      告  戊○○
                    （現另案於臺灣臺南監獄執行中）
指定辯護人  本院公設辯護人  甲○○
上列被告因偽造文書案件，經檢察官提起公訴（94年度偵字第
13283號），本院認宜適用通常審判程序，判決如下：
    主  文
戊○○共同偽造公印文，累犯，處有期徒刑陸月；又共同犯偽造
有價證券罪，累犯，處有期徒刑壹年捌月，偽造票號「TH002277
、發票日九十三年八月三十一日、發票人乙○○、票面金額六十
萬元」本票壹紙、偽造之汽車租賃契約書上偽簽之「乙○○」署
押及指印各壹枚、「陳俊男」署押及指印各貳枚，均沒收。應執
行有期徒刑貳年，偽造票號「TH002277、發票日九十三年八月三
十一日、發票人乙○○、票面金額六十萬元」本票壹紙、偽造之
汽車租賃契約書上偽簽之「乙○○」署押及指印各壹枚、「陳俊
男」署押及指印各貳枚，均沒收。
    事  實
一、戊○○曾因妨害自由案件，經法院判處應執行有期徒刑五年
    四月，於民國九十二年二月二十五日縮短刑期假釋出獄，刑
    期至九十三年二月一日，未撤銷假釋，以已執行論。詎猶不
    知悔改，因礙於本身無駕駛執照，避免無照駕駛遭警查緝，
    乃經由雜誌廣告向姓名不詳，綽號「阿宗」之成年男子，以
    新臺幣一萬五千元代價，先購買身分證。戊○○並與「阿宗
    」基於偽造身分證之犯意聯絡，將照片交予「阿宗」，由「
    阿宗」於不詳時間、地點，將照片黏貼於以「乙○○」為名
    之身分證上，且偽造「內政部公印文」，而偽造身分證，足
    生損害於戶政機關管理、核發身分證之正確性及乙○○。戊○○取得上開偽造之身分證，再假冒乙○○名義，利用不知
    情之代辦業者劉永吉，持偽造之乙○○身分證及戊○○照片
    一張，於九十三年三月三十一日向交通部公路總局臺北區監
    理所板橋監理站申請補發乙○○之駕駛執照，使承辦監理業
    務之不知情公務員將戊○○之照片黏貼於所製作核發之乙○○駕駛執照上，而將此不實事項登載於職務上所掌之公文書
    上，足以生損害於監理機關核發駕駛執照之正確性及乙○○
    。
二、戊○○取得上開證件（事後均已遺失而未扣案）後，因受真
    實姓名不詳，綽號「阿水」之友人要求，另起共同犯意之聯
    絡，於九十三年八月三十一日十時十五分，至臺北縣永和市
    ○○路○段一０五號「文興小客車租賃有限公司」，持前開
    不實之乙○○駕駛執照，並冒用其名義，向負責人丁○○及
    其夫丙○○租用1701－DL自小客車，且在汽車租賃契約書上
    承租人欄位上偽簽乙○○署名及按捺指印各一枚，另由「阿
    水」冒用「陳俊男」名義在保證人欄位上簽名及按捺指印各
    二枚，偽造不實汽車租賃契約之私文書，復分由戊○○冒用
    乙○○為發票人，偽簽「TH002277、發票日九十三年八月三
    十一日、票面金額六十萬元」本票一紙，「阿水」則冒用「
    陳俊男」名義在本票上載明為保證人，而偽造私文書，再交
    予丁○○行使之。嗣員警將戊○○於契約書上所捺指印送驗
    後而循線查獲，始得知上情。
三、案經臺北縣政府警察局中和分局報告臺灣板橋地方法院檢察
    署呈請臺灣高等法院檢察署檢察長令轉臺灣臺南地方法院檢
    察署檢察官偵查後聲請簡易判決處刑.
    理  由
一、上開犯罪事實，業據被告自白不諱，且經證人乙○○、丁○○、丙○○於警局證述屬實。此外，復有交通部公路總局臺
    北區監理所板橋監理站函送被告假冒乙○○名義申請補發小
    型車駕駛執照時所檢附之身分證影本、被告偽造之租賃契約
    書暨本票、內政警政署刑警察局九十三年十一月十八日刑紋
    字第0930224646號鑑驗書、臺中市西屯區九十五年七月十日
    中市西屯戶字第0950004132號函覆本院稱乙○○之身分證並
    未補發等可資為憑。事證明確，被告犯行洵堪認定。
二、按偽造國民身分證並偽造內政部公印加蓋其上者，依司法院
    院解字第三○二○號解釋及司法院大法官會議釋字第八十二
    號解釋，應成立刑法第二百十二條及第二百十八條第一項之
    罪，並依同法第五十五條從一重處斷（最高法院八十一年度
    台上字第一二二六號判決可資參照）。是核被告所為犯罪事
    實一，係犯刑法第二百十八條第一項偽造公印文罪、第二百
    十六條、第二百十二條行使偽造特種文書罪、第二百十四條
    之使公務員登載不實文書罪；所為犯罪事實二，係犯刑法第
    二百零一條第一項偽造有價證券罪、第二百十六條、第二百
    十條行使偽造私文書罪、第二百十六條、第二百十四條之行
    使使公務員登載不實文書罪。被告與「阿宗」就所犯刑法第
    二百十八條第一項、第二百十六條、第二百十二條之罪，與
    「阿水」就刑法第二百零一條第一項、第二百十六條、第二
    百十條、第二百十四條之罪，有犯意聯絡及行為分擔，且被
    告行為後，於九十四年一月七日修正，同年二月二日公布之
    刑法，已於九十五年七月一日施行，依修正後第二條第一項
    規定「行為後法律有變更者，適用行為時之法律。但行為後
    之法律有利於行為人者，適用最有利於行為人之法律」，比
    較修正前第二十八條規定「二人以上共同實施犯罪之行為者
    ，皆為共同正犯」，及修正後第二十八條規定「二人以上共
    同實行犯罪之行為者，皆為共同正犯」，修正後排除陰謀共
    同正犯及預備共同正犯，不論依修正前或修正後規定，被告
    均應論以共同正犯，對被告而言並無有利或不利之情形，自
    不生新舊法比較之問題，應逕依修正前第二十八條，論以共
    同正犯。被告使不知情之代辦業者冒名申領駕駛執照，使公
    務員核發登載不實之駕駛執照，為刑法第二百十四條之間接
    正犯。
三、被告於偽造之租賃契約書上偽簽「乙○○」、「陳俊男」署
    名及按捺指印，於偽造之本票上偽簽「乙○○」、「陳俊男
    」署名及按捺指印，偽造署押之行為為偽造私文書、偽造有
    價證券之部分行為。又被告偽造身分證、偽簽租賃契約書後
    持以行使，偽造之低度行為為行使之高度行為吸收，均不另
    論罪。被告偽造本票後持以行使，行使低度行為則為偽造之
    高度行為吸收，亦不論罪論。被告以一行為，同時偽簽本票
    及冒名為本票保證人，觸犯構成要件不同之罪名，為想像競
    合犯，應依重論以刑法第二百零一條第一項偽造有價證券罪
    。
四、被告偽造「內政部公印」之公印文，及行使偽造身分證之目
    的，在冒名申領駕駛執照，所犯上開三罪間有方法結果之牽
    連關係（即犯罪事實一）。被告所犯行使偽造私文書、行使
    登載不實之駕駛執照及偽造有價證券罪，在達成冒名租車之
    目的，所犯三罪間亦有方法結果之牽連關係（即犯罪事實二
    ）。而被告行為後，新修正施行之刑法雖刪除第五十五條關
    於牽連犯之規定，將行為人所犯各罪改依數罪併罰規定分論
    併罰，然依修正前即被告行為時有關牽連犯規定，則應從一
    重之罪處斷，比較新舊法，修正後之規定並非較有利於被告
    ，依刑法第二條第一項，應適用被告行為時即修正前刑法第
    五十五條牽連犯規定，從一重之刑法第二百十八條第一項偽
    造公印文及同法第二百零一條第一項偽造有價證券罪處斷。
五、被告前因妨害自由案件，經法院判處應執行有期徒刑五年四
    月，於九十二年二月二十五日縮短刑期假釋出獄，刑期至九
    十三年二月一日，未撤銷假釋，以已執行論，有被告前案紀
    錄表一紙附卷可稽，其於五年以內再故意犯有期徒刑以上之
    罪，不論依修正前刑法第四十七條，或修正後刑法第四十七
    條第一項規定，均構成累犯，對被告而言並無有利或不利之
    情形，自不生新舊法比較之問題，應逕依修正前刑法第四十
    七條，論以累犯，並加重其刑。被告所犯刑法第二百零一條
    第一項偽造有價證券，法定最低刑度為三年以上有期徒刑，
    然被告偽造本票張數僅有一張，且目的在供擔保之用，未造
    成金融上之損害，本院認縱宣告法定最低刑度三年以上有期
    徒刑，猶嫌過重，其犯罪情狀，非全無可憫之處，依刑法第
    五十九條規定，減輕其刑，並依刑法第七十一條第一項規定
    ，先加後減之。
六、爰審酌被告有多次偽造行為，對社會大眾及乙○○均已造成
    相當之損害，惟被告犯後尚知坦認犯行，態度良好等一切情
    狀，分別量處如主文所示之刑。又被告行為時即修正前刑法
    第五十一條規定：「數罪併罰，分別宣告其罪之刑，依左列
    各款定其應執行者：」其中第五款規定：「宣告多數有期徒
    刑者，於各刑中之最長期以上，各刑合併之刑期以下，定其
    刑期。但不得逾二十年。」，修正後刑法第五十一條第五款
    規定：「宣告多數有期徒刑者，於各刑中之最長期以上，各
    刑合併之刑期以下，定其刑期。但不得逾三十年。」比較結
    果，修正後刑法並非較有利於行為人，依刑法第二條第一項
    前段之規定，仍應依修正前刑法，定其應執行之刑。
七、偽造之票號「TH002277、發票日九十三年八月三十一日、發
    票人乙○○、票面金額六十萬元」本票一紙，應依刑法第二
    百零五條宣告沒收，偽造之汽車租賃契約書上偽簽之「乙○○」署押及指印各一枚，「陳俊男」署名及指印各二枚，應
    依刑法第二百十九條宣告沒收。另偽造之乙○○身分證，及
    登載不實之乙○○駕駛執照，據被告供稱已遺失，顯已滅失
    ，爰不為沒收之諭知，附此敘明。
據上論斷，應依刑事訴訟法第四百五十二條、刑法第二條第一項
、修正前第二十八條、刑法第二百零一條第一項、第二百十八條
第一項、第二百十六條、第二百十條、第二百十二條、第二百十
四條、第五十五條、修正前第五十五條、修正前第四十七條、修
正前第五十九條、修正前第五十一條第五款、第二百零五條、第
二百十九條，刑法施行法第一之一條，判決如主文。
中    華    民    國    95    年    10    月    25    日
                  刑事第三庭    審判長法  官  鄧希賢
                                      法  官  張銘晃
                                      法  官  包梅真
以上正本證明與原本無異。
如不服本判決，應於收受送達後10日內向本院提出上訴書狀（應
附繕本）。
                                      書記官  張富
中    華    民    國    95    年    10    月    30    日
附錄法條：
刑法第201條第1項
意圖供行使之用，而偽造、變造公債票、公司股票或其他有價證
券者，處3年以上10年以下有期徒刑，得併科3千元以下罰金。
刑法第210條
偽造、變造私文書，足以生損害於公眾或他人者，處 5 年以下有
期徒刑。
刑法第212條
偽造、變造護照、旅券、免許證、特許證及關於品行、能力服務
或其他相類之證書、介紹書，足以生損害於公眾或他人者，處1
年以下有期徒刑、拘役或3百元以下罰金。
刑法第214條
明知為不實之事項，而使公務員登載於職務上所掌之公文書，足
以生損害於公眾或他人者，處3年以下有期徒刑、拘役或5百元以
下罰金。
刑法第216條
行使第 210 條至第 215 條之文書者，依偽造、變造文書或登載
不實事項或使登載不實事項之規定處斷。
刑法第218條
（偽造盜用公印或公印文罪）
偽造公印或公印文者，處 5 年以下有期徒刑。
盜用公印或公印文足以生損害於公眾或他人者，亦同。


司法院資訊處製作；財團法人民間司法改革基金會備份。
